臺灣桃園地方法院民事判決
                                   109年度原簡上字第10號
上  訴  人  陳哲也  
訴訟代理人  林秉彞律師（法扶律師）
被  上訴人  萬榮行銷股份有限公司

法定代理人  呂豫文  
訴訟代理人  陳子龍  
上列當事人間債務人異議之訴事件，上訴人對於民國109年6月19
日本院桃園簡易庭108 年度桃簡字第1944號第一審判決提起上訴
，本院於111年4月12日言詞辯論終結，判決如下：
    主      文
原判決關於駁回上訴人後開第二項之訴部分及訴訟費用之裁判均
廢棄。
上開廢棄部分，本院一○八年度司執助字第一六九五號強制執行
事件所為超過本金新臺幣貳拾萬玖仟玖佰柒拾伍元及自民國九十
九年六月六日至民國一○四年八月三十一日止，按週年利率百分
之二十計算之利息，及自民國一○四年九月一日起至清償日止，
按週年利率百分之十五計算之利息部分之執行程序應予撤銷。
其餘上訴駁回。
第一、二審訴訟費用由上訴人負擔四分之三，餘由被上訴人負擔
。
    事實及理由
壹、程序事項：
    按當事人喪失訴訟能力或法定代理人死亡或其代理權消滅者
    ，訴訟程序在有法定代理人或取得訴訟能力之本人，承受其
    訴訟以前當然停止；第168條至第172條及前條所定之承受訴
    訟人，於得為承受時，應即為承受之聲明，民事訴訟法第17
    0條、第175條第1項分別定有明文。查被上訴人之法定代理
    人於本件訴訟繫屬中由許勝發變更為呂豫文，並經呂豫文於
    民國110年10月5日具狀聲明承受訴訟，有聲明承受訴訟狀、
    公司變更登記表在卷可稽（見本院卷第89至96頁），核與前
    開規定相符，應予准許。
貳、實體事項：
一、上訴人主張：被上訴人持萬泰商業銀行股份有限公司（下稱
    萬泰銀行）所聲請之臺灣花蓮地方法院（下稱花蓮地院）94
    年度促字第1041號支付命令（下稱系爭支付命令），換發同
    院104年度司執字第8646號債權憑證（下稱系爭債權憑證）
    ，並以之為執行名義聲請對上訴人之財產強制執行，經本院
    以108年度司執助字第1695號強制執行事件（下稱系爭執行
    事件）受理在案。系爭支付命令所示之借款債務雖為新臺幣
    （下同）30萬元，然上訴人僅借款5萬元，且上訴人已於收
    受系爭支付命令前清償完畢。另被上訴人受讓債權後遲至10
    4年6月5日始聲請換發系爭債權憑證，被上訴人就系爭債權
    之利息部分，僅自換發債權憑證之日起回溯5年內尚未罹於
    時效，超過5年之部分依民法第126條規定已罹於時效而消滅
    ，爰依法提起本件訴訟，請求撤銷系爭執行事件之強制執行
    程序（原審為上訴人敗訴之判決，上訴人聲明不服，提起上
    訴）。上訴聲明：㈠原判決廢棄；㈡系爭執行事件之強制執行
    程序應予撤銷。
二、被上訴人則以：本件債權金額為本金20萬9,975元，及自99
    年6月6日至104年8月31日止按週年利率20％計算之利息，及
    自104年9月1日起至清償日止按週年利率15％計算之利息，上
    訴人並未提出系爭支付命令確定前已清償借款30萬元之證明
    等語，資為抗辯。答辯聲明：上訴駁回。
三、按第三人依強制執行法第119條第1項規定聲明異議者，執行
    法院應通知債權人；債權人對於第三人之聲明異議認為不實
    時，得於收受前項通知後十日內向管轄法院提起訴訟，並應
    向執行法院為起訴之證明及將訴訟告知債務人；債權人未於
    前項規定期間內為起訴之證明者，執行法院得依第三人之聲
    請，撤銷所發執行命令，為強制執行法第120條第1項至第3
    項所明定。由是可知，就債務人對於第三人之債權為執行，
    經該第三人聲明異議，債權人未依前開第120條第2項對第三
    人起訴，執行程序並不當然終結，執行法院不得依職權撤銷
    執行命令，尚須執行法院依第三人之聲請撤銷所發執行命令
    ，始能謂為終結，在執行法院撤銷前，執行命令仍有效力(
    最高法院101年度台抗字第950號裁定意旨參照）。又執行法
    院就將來陸續發生之繼續性給付債權核發移轉命令，在該債
    權未確定受清償前，執行程序尚不能謂已終結（司法院院字
    第2776號解釋㈠、最高法院63年度第3 次民庭庭推總會議決
    議㈥意旨參照）。上訴人前於91年7月1日向萬泰銀行借款，
    嗣萬泰銀行向花蓮地院對上訴人聲請核發系爭支付命令，於
    94年3月13日確定，後將系爭支付命令所示之債權讓與被上
    訴人，被上訴人持系爭支付命令於104年6月5日聲請換發系
    爭債權憑證，並以之為執行名義據以向本院聲請對上訴人之
    財產為強制執行，經本院系爭執行事件受理在案，執行法院
    於109年1月3日核發更正後之薪資扣押及移轉命令，經第三
    人家珈企業有限公司聲明異議，執行法院通知被上訴人，被
    上訴人並未對該第三人起訴，惟上開執行命令尚未經執行法
    院撤銷等情，經本院依職權調取上開執行程序卷宗核閱屬實
    ，揆諸上揭說明，上開執行命令仍有效力，且該執行命令係
    就繼續性給付債權核發移轉命令，故在被上訴人債權未確定
    受清償前，執行程序尚不能謂已終結，先予敘明。
四、按清償人所提出之給付，應先抵充費用，次充利息，次充原
    本，為民法第323條前段所明定。次按利息各期給付請求權
    ，因5年間不行使而消滅，民法第126條亦有明文。本件兩造
    對於被上訴人於107年3月1日受償3萬4,344元一事並不爭執
    ，則被上訴人將該筆清償金額依系爭支付命令內容，先用以
    抵充費用及利息後，末充本金之計算方式，與上開規定相符
    ，是上訴人就系爭支付命令仍積欠本金20萬9,975元及遲延
    利息未償還。而被上訴人於104年6月5日始聲請強制執行換
    發債權憑證，依上開規定，於被上訴人聲請強制執行時起往
    前回溯逾5年即99年6月6日以前未獲清償之利息，因請求權
    罹於時效而消滅，上訴人得拒絕清償。是以，上訴人主張系
    爭支付命令所示請求權於超過本金20萬9,975元，及自99年6
    月6日起至104年8月31日止，按週年利率20％計算之利息，及
    自104年9月1日起至清償日止，按週年利率15％計算之利息範
    圍不存在，據此請求撤銷該部分之強制執行程序，自屬有據
    。
五、按執行名義成立後，如有消滅或妨礙債權人請求之事由發生
    ，債務人得於強制執行程序終結前，向執行法院對債權人提
    起異議之訴。如以裁判為執行名義時，其為異議原因之事實
    發生在前訴訟言詞辯論終結後者，亦得主張之，強制執行法
    第14條第1項定有明文。又按債務人對於支付命令未於法定
    期間合法提出異議者，支付命令與確定判決有同一之效力，
    104年7月1日修正前民事訴訟法第521條第1項定有明文。支
    付命令如已確定，則支付命令與確定判決有同一之效力，已
    無疑義，其內容縱有不當，應以再審表示不服，要非異議之
    訴所能救濟（最高法院81年度台上字第3004號判決意旨參照
    ）。系爭支付命令係於94年3月13日確定，與確定判決有同
    一之效力，上訴人僅得以系爭支付命令成立「後」發生之異
    議事由，對被上訴人提起債務人異議之訴。上訴人另主張其
    僅向萬泰銀行借款5萬元且於收受系爭支付命令前已清償完
    畢等語，乃系爭支付命令成立「前」之異議事由，揆諸前揭
    說明，自非適法。是上訴人就此部分提起債務人異議之訴，
    應屬無據。
六、綜上所述，上訴人依強制執行法第14條第2項規定，請求撤
    銷系爭執行事件超過本金20萬9,975元及自99年6月6日起至1
    04年8月31日止，按週年利率20％計算之利息，及自104年9月
    1日起至清償日止，按週年利率15％計算之利息部分之執行程
    序，為有理由，應予准許。逾此部分請求，為無理由，應予
    駁回。原審就上開應予准許部分，為上訴人敗訴之判決，容
    有未洽。上訴意旨求予廢棄改判，為有理由，爰由本院予以
    廢棄，改判如主文第二項所示。至於不應准許部分，原審為
    上訴人敗訴之判決，核無違誤，上訴意旨就此部分，仍執陳
    詞，指摘原判決不當，求予廢棄改判，為無理由，應予駁回
    。
七、本件事證已臻明確，兩造其餘攻擊、防禦方法，經本院審酌
    後，認對於判決結果均無影響，爰不一一論述，併此指明。
八、據上論結，本件上訴為一部有理由、一部無理由，爰判決如
    主文。
中　　華　　民　　國　　111 　年　　5 　　月　　10　　日
                  民事第二庭  審判長法  官  袁雪華
                                    法  官  張震武
                                    法  官  李麗珍
正本係照原本作成。
本判決不得上訴。
中　　華　　民　　國　　111 　年　　5 　　月　　10　　日
                                    書記官  謝伊婕